【裁判字號】    90,簡上,39
【裁判日期】    900919
【裁判案由】    清償債務
【裁判全文】
臺灣臺北地方法院民事判決  九十年度簡上字第三九號
    上  訴  人  甲○○
    訴訟代理人  丙○○
    被上訴人    慶豐商業銀行股份有限公司
    法定代理人  乙○○
    訴訟代理人  余黎芳
右當事人間請求清償債務事件，上訴人對於中華民國八十九年十一月三十日本院台北
簡易庭八十九年度北簡字第一二三九一號第一審判決提起上訴，本院判決如左：
    主  文
原判決命上訴人給付部分，及該部分假執行之宣告與訴訟費用之裁判均廢棄。
右廢棄部分被上訴人在第一審之訴及假執行之聲請均駁回。
第一、二審訴訟費用由被上訴人負擔。
    事  實
甲、上訴人方面：
壹、聲明：如主文所示。
貳、陳述：除與原審判決書所載者相同茲予引用外，補稱：
參、證據：援用原審之立證方法。
乙、被上訴人方面：
壹、聲明：駁回上訴。
貳、陳述：除與原審判決書所載者相同茲予引用外，補稱：
參、證據：援用原審之立證方法。
    理  由
一、被上訴人起訴主張：被上訴人於七十三年十二月二十二日與第三人潘道衡、陳慧
    華訂立信用卡使用契約，上訴人擔任連帶保證人，第三人潘道衡、陳慧華並領用
    信用卡，依約得持卡至特約商店記帳消費，但應於各該記帳消費後次月十八日前
    向被上訴人清償，逾期應另給付按日息萬分之五點四計算之利息，並按上開利息
    加計百分之十之違約金。茲第三人潘道衡、陳慧華自七十三年十二月二十二日起
    至八十七年十一月三十日止，累計消費記帳一十一萬七千四百九十三元未按期給
    付，上訴人自應依約負連帶清償責任，爰起訴請求判決如訴之聲明等語。
二、上訴人則以其係就第三人潘道衡、陳慧華對被上訴人所負之簽帳卡債務擔任連帶
    保證人，而未同意擔任信用卡債務之連帶保證人，原簽帳卡約定條款，與被上訴
    人據以請求之信用卡約定條款不同，簽帳卡轉換為信用卡後，原簽帳卡保證契約
    效力即已終止。第三人潘道衡、陳慧華積欠之債務，並非簽帳卡債務，而係信用
    卡債務，顯非上訴人保證範圍。被上訴人與第三人變更為信用卡契約後，訴外人
    即可藉循環信用達成延期清償之目的，被上訴人同意主債務人延期清償，卻未取
    得保證人即上訴人同意，上訴人自不負保證責任等語，資為抗辯。
三、查被上訴人於七十三年十二月二十二日與第三人潘道衡、陳慧華簽訂簽帳卡契約
    ，上訴人擔任連帶保證人，其後，被上訴人與第三人潘道衡、陳慧華間之契約關
    係變更為信用卡契約，惟被上訴人並未將上開契約變更情事通知上訴人，上訴人
    對上開契約變更亦未表示同意乙節，為兩造所不爭。次查：被上訴人與第三人潘
    道衡、陳慧華原所簽訂之簽帳卡契約條款，共計一頁，有二十四條條款，其中第
    五條約定甲方（即第三人）消費之全部帳款，應於翌月十五日前存入指定之帳戶
    ，逾期應付違約金；而被上訴人與第三人潘道衡、陳慧華簽訂之信用卡契約條款
    ，共計二頁，有二十七條條款，其中第十四條約定持卡人當期應付之帳款，應於
    當期貴行（即被上訴人）指定之當期繳款截止日前全數繳付貴行，第十五條約定
    ，持卡人於當期繳款截止日前未繳清該期全部信用卡帳款，即表示選擇以循環信
    用方式繳款，應繳付最低應繳金額，倘未繳者，應計付違約金等情，有簽帳卡與
    信用卡契約條款可稽。上開兩契約條款，內容不同，顯屬不同之契約關係。上訴
    人既僅就被上訴人係與第三人潘道衡、陳慧華原所簽訂之簽帳卡契約債務擔任連
    帶保證人，而未就其後之信用卡契約債務擔任連帶保證人，則上訴人對信用卡契
    約債務並不負保證責任，至為灼然。被上訴人起訴主張其請求者係信用卡契約債
    務之連帶保證責任，依上開說明，其請求即無理由。被上訴人其後雖又主張其請
    求者係簽帳卡債務，惟經上訴人否認，而被上訴人並未就此權利成立要件事實盡
    舉證責任，其舉證責任亦有未盡。縱然主債務人之債務發生於簽帳卡時期即八十
    三年九月十五日之前。惟依被上訴人所提出之簽帳卡契約條款，並無抵充之特約
    ，就主債務人已繳之款項應依民法之規定抵充。而依被上訴人所提消費及繳款明
    細查詢所示，在八十七年三月之前，主債務人每月均有繳款紀錄，依民法第三百
    二十二條第一款約定，債務已屆清償期者，儘先抵充，則八十三年九月十五日之
    前之簽帳卡債務，到八十七年三月亦早已抵充完畢。綜上所述，被上訴人以主債
    務人未履行信用卡及簽帳卡債務上訴人應負保證責任為由，訴請上訴人給付如訴
    之聲明，為無理由，應予駁回。被上訴人既受敗訴之判決，其假執行之聲請即失
    所依據，應併予駁回。原審以第三人潘道衡、陳慧華持用被上訴人慶豐商業銀行
    股份有限公司信用卡期間，上訴人之保證債務仍然存在，上訴人應就第三人潘道
    衡、陳慧華自七十三年十二月二十二日起至八十七年十一月三十日止，累計消費
    記帳未按期給付之一十一萬七千四百九十三元，負連帶給付責任為由，判決上訴
    人應給付被上訴人一十一萬七千四百九十三元，及自八十七年十二月十九日起至
    清償日止，按年息百分之五計算之利息，暨按日息萬分之零點五四計算之違約金
    ，即有未合。上訴意旨就此部分指摘原判決不當，求予廢棄改判，為有理由，爰
    由本院就此部分予以廢棄改判如主文所示。
四、本件事實已臻明確，兩造其餘主張及舉證，經本院審酌後，認與判決之結果不生
    影響，爰不一一贅述。
五、結論：本件上訴為有理由，依民事訴訟法第四百三十六條之一第三項、第四百五
    十條、第七十八條，判決如主文。
中      華      民      國    九十      年      九      月     十九     日
                          民事第五庭審判長法官
                                          法官
                                          法官
右為正本係照原本作成
如對本判決上訴，須於判決送達後廿日內向本院提出上訴狀
中      華      民      國    九十      年      九      月     十三     日
~B法院書記官  江婉容


司法院資訊處製作；財團法人民間司法改革基金會備份。
